臺灣高等法院民事判決
110年度重上字第549號
上  訴  人  泰洋光電有限公司
法定代理人  羅承洋  
訴訟代理人  鍾明達律師
複  代理人  吳紀賢律師
被  上訴人  豐鼎光波奈米科技股份有限公司
法定代理人  鍾源淵  
訴訟代理人  盧之耘律師

上列當事人間請求給付工程款等事件，上訴人對於中華民國110
年4月30日臺灣桃園地方法院109年度建字第79號第一審判決提起
上訴，本院於111年3月8日言詞辯論終結，判決如下：
    主      文
一、原判決關於駁回上訴人後開第二項之訴部分，暨訴訟費用之
    裁判均廢棄。
二、被上訴人應給付上訴人新臺幣貳萬捌仟壹佰伍拾捌元，及自
    民國一○九年八月八日起至清償日止，按年息百分之五計算
    之利息。
三、第一、二審訴訟費用由被上訴人負擔萬分之四，餘由上訴人
    負擔。
    事實及理由
一、本件上訴人主張：兩造於民國106年11月14日簽署「太陽光
    電發電系統承攬工程合約」(下稱系爭契約)，由伊承攬被上
    訴人設於苗栗縣○○鄉○○○00○0號廠房屋頂之太陽光電發電系
    統（下稱發電系統）建置工程(下稱系爭工程)，另於107年6
    月12日合意追加施作雲端監控系統工程(下稱系爭追加工程)
    ，伊已完工並經驗收完畢，且已開始併聯發電商轉。詎被上
    訴人拒絕給付系爭工程尾款新臺幣(下同)693萬元及系爭追
    加工程款70萬3,500元，共計763萬3,500元等情。爰依民法
    第505條、系爭契約第5條第1項約定，求為命被上訴人如數
    給付，並加付自起訴狀繕本送達翌日起算法定遲延利息之判
    決。　
二、被上訴人則以：系爭契約之工作包含系爭工程之施作及發電
    系統之維運服務，伊已依約付訖系爭工程款，上訴人請求給
    付之693萬元係屬維運績效款，須發電系統之發電量合於系
    爭契約第2條第7項約定之標準，伊始有給付之義務。至追加
    工程部分，兩造係合意設備款由上訴人自行負擔，勞務支出
    則由兩造各負擔一半等語，資為抗辯。
三、原審判決上訴人全部敗訴，上訴人提起上訴，其聲明：㈠原
    判決廢棄。㈡被上訴人應給付上訴人763萬3,500元，及自起
    訴狀繕本送達翌日起至清償日止按年息百分之5計算之利息
    。㈢願供擔保，請准宣告假執行。被上訴人答辯聲明：㈠上訴
    駁回。㈡願供擔保，請准宣告免為假執行。
四、兩造不爭執事項：
  ㈠兩造於106年11月14日簽署系爭契約，上訴人已完成系爭工程
    ，建置發電量共1,775.31千瓦之發電系統，總工程款為9,76
    4萬2,050元(未稅)，被上訴人已給付9,071萬2,050元(未稅)
    (見原審卷第114頁、第284頁、第340頁)。
  ㈡兩造另合意施作系爭追加工程，上訴人就追加工程款支出70
    萬3,500元(見本院卷第130頁、第315頁)。
五、上訴人主張被上訴人尚有系爭工程尾款693萬元及追加工程
    款70萬3,500元未付，為被上訴人所否認，並以前揭情詞置
    辯。茲就本件之爭點，說明本院之判斷如下：
  ㈠上訴人依系爭契約應完成之工作，包括系爭工程之施作及發
    電系統商轉後維運服務，上訴人未達約定之保證發電量，復
    未舉證迄本件言詞辯論終結時各該年度應給付之48萬元扣除
    罰款後猶有餘額，上訴人不得請求被上訴人給付維運績效款
    693萬元：　　
  ⒈上訴人雖主張其依約僅須完成系爭工程，並未包含發電系統
    之維運服務云云。惟查，審諸系爭契約第1條第2項關於「乙
    方(按指上訴人)應完成之標的工作及事項」，於該條項第3
    款業已載明「本系統竣工驗收後，自商轉次日起算至商轉20
    年期滿為止，期間正常使用內提供本系統維運服務(不包含
    模組表面清洗及系統變動)，及關鍵部件保固...」(見原審
    卷第15頁)，堪認上訴人依系爭契約應完成之工作除施作系
    爭工程外，尚包含發電系統自商轉次日起至20年期滿內之維
    運服務。則被上訴人抗辯：上訴人依約應完成之工作除建置
    電廠即系爭工程外，尚包含發電系統之維運服務等語，即屬
    可採。上訴人雖以系爭契約不包含發電系統維運服務，依實
    務應另簽訂維運契約云云，並提出空白之維護保養暨系統效
    能保證合約、line對話截圖為憑(見本院卷第151-281頁)。
    惟，上訴人自承兩造未另簽訂維護保養契約(見本院卷第312
    頁、第389頁)，且不爭執系爭契約之真正(見本院卷第315頁
    )，系爭契約既已約定上訴人應完成之工作尚包括自發電系
    統商轉次日起算20年之維運服務（不包含模組表面清洗及系
    統變動），其上開主張即無足採。
  ⒉審諸系爭契約第2條關於「合約價金與給付標準」之約定，系
    爭契約之價金分別為簽約款600萬元、工程款642萬元、驗收
    款225萬元、維運績效款693萬元，餘款係設備及工程材料款
    (見原審卷第17-19頁)。再佐以系爭契約第1條第2項第1款、
    第2條前言之約定，總價金係以台電公司同意之總設置量乘
    以每kW(千瓦)5萬5,000元(未稅)計算，有系爭契約可憑(見
    原審卷第15-17頁)。兩造均不爭執實際總設置量為1,775.31
    千瓦(見本院卷第389頁)，系爭契約總價金應為9,764萬2,05
    0元(未稅)(計算式：1,775.31×5,5000＝97,642,050)，被上
    訴人已給付9,071萬2,050元，為上訴人所不爭執(見不爭執
    事項㈠)，可知被上訴人就系爭契約之總價金僅餘693萬元(計
    算式：97,642,050－9,071萬2,050＝6,930,000)未為給付。稽
    之上開關於「合約價金與給付標準」約定，堪認被上訴人尚
    未給付之餘款693萬元係屬維運績效款。
　⒊上訴人雖主張兩造就系爭契約之價金嗣後合意變更為簽約款6
    00萬元、設備材料款7,633萬8,330元、工程款1,530萬3,720
    元云云，並提出上訴人製作之請款發票明細(見原審卷第340
    頁)為憑。惟，上訴人之請款發票品名本係上訴人自行填載
    ，且該第17期請款發票693萬元業經被上訴人開立銷貨退回
    進貨退出或折讓證明單(見本院卷第297頁)，即代表被上訴
    人拒絕給付上訴人該693萬元，自不足以證明兩造嗣後有就
    系爭契約之總價金合意變更分為簽約款、設備材料款、工程
    款，不含維運績效款。則上訴人主張尾款693萬元屬工程款
    云云，並無可採。　　
　⒋關於維運績效款之給付方式，依系爭契約第2條第7項約定，
    係依台電公司之躉購電費通知單確認累計發電系統之年度發
    電量，依年度發電量是否合於系爭契約約定之保證發電量，
    分為達標、未達標、超標等標準，而異其給付金額，達標者
    得向被上訴人請款48萬元；未達標者，應以48萬元扣除依保
    證發電量與年度發電量之差額乘以每度5.3755元計算之罰款
    ；超標者，除48萬元外，另加計保證發電量與年度發電量之
    差額乘以每度5.3755元計算之獎金，是依上開約定，可知兩
    造就維運績效款之給付，係寬限於20年分期給付，每期應給
    付48萬元，但如發電系統未達標者，則於扣除罰款，猶有餘
    額後始發給。　　　　　
  ⒌上訴人自承依實際總建置量1775.31千瓦為基礎，迄今發電量
    均未達系爭契約所定之保證發電量，且自商轉後未再派員與
    被上訴人聯繫維運事宜(見本院卷第388-389頁)，發電系統
    商轉第1年(即107年6月7日起至108年6月6日)經扣除48萬元
    後，被上訴人尚得請求上訴人給付罰款204萬3,270元【計算
    式：（保證發電量2,028,393－年度發電量1,558,991）×5.00
    00-000,000＝2,043,270，元以下四捨五入，下同】；商轉第
    2年(即108年6月7日起至109年6月6日)經扣除48萬元後，被
    上訴人尚得請求上訴人給付罰款145萬1,847元【計算式：（
    保證發電量2,008,109－年度發電量1,648,729）×5.00000-00
    0,000＝1,451,847】，堪認上訴人依約得分期請求之維運績
    效款48萬元經扣抵罰款後已無餘額。復以上訴人自承商轉以
    來未再派員履行維運服務，業如前述，上訴人既未於發電系
    統商轉後迄本件言詞辯論各該年度完成該部分工作，其進而
    請求被上訴人給付693萬元維運績效款，自無理由，不應准
    許。　　　
  ㈡被上訴人應給付上訴人系爭追加工程款2萬8,158元：　
　  上訴人主張兩造於107年6月12日合意施作系爭追加工程，並
    據其提出平順牧場工程協調會議紀錄(見原審卷第302頁)為
    憑，且為被上訴人所不爭執(見不爭執事項㈡)。審諸上開會
    議紀錄，兩造合意系爭追加工程之設備款由上訴人負擔，勞
    務支出則由兩造平均負擔，上訴人自應受該合意拘束，不得
    再請求系爭追加工程全額工程款。而系爭追加工程款原為74
    萬9,524元(其中勞務費用為6萬元)，經折扣優惠後，實際總
    金額為67萬元，加計營業稅3萬3,500元，共計70萬3,500元
    ，有報價單可稽（見原審卷第61頁），且經證人即盛齊綠能
    科技有限公司承辦人陳均宜證述在卷（見本院卷第313-314
    頁），被上訴人亦不爭執應負擔之勞務費用為2萬8,158元(
    計算式：30,000÷749,524×703,500＝28,158，見本院卷第367
    頁)。則上訴人請求被上訴人給付系爭追加工程款2萬8,158
    元為有理由，應予准許；逾此範圍之請求即無理由，不應准
    許。
六、末按遲延之債務，以支付金錢為標的者，債權人得請求依法
    定利率計算之遲延利息；應付利息之債務，其利率未經約定
    ，亦無法律可據者，週年利率為百分之五，民法第233條第1
    項前段、第203條定有明文。上訴人請求被上訴人給付2萬8,
    158元，併請求被上訴人應自起訴狀繕本送達翌日即109年8
    月8日起（見原審卷第95頁）計付法定遲延利息，亦屬有據
    。　　
七、綜上所述，上訴人依民法第505條規定，請求被上訴人應給
    付2萬8,158元，及自109年8月8日起至清償日止，按年息5％
    計算之利息，為有理由，應予准許；逾此範圍之請求，則無
    理由，不應准許。原審就上開應准許部分，為上訴人敗訴之
    判決，自有未洽，上訴論旨指摘原判決此部分不當，求予廢
    棄改判，為有理由，爰由本院廢棄改判如主文第2項所示。
    至上開不應准許部分，原審為上訴人敗訴之判決，並無不合
    ，上訴意旨指摘原判決此部分不當，求予廢棄改判，為無理
    由，應駁回其上訴。並依民事訴訟法第79條規定，為訴訟費
    用負擔之判決。另本院命被上訴人給付之金額未逾150萬元
    ，不得上訴第三審而告確定，上訴人聲請供擔保宣告假執行
    ，自無必要。
八、本件事證已臻明確，兩造其餘之攻擊或防禦方法及所用之證
    據，經本院斟酌後，認為均不足以影響本判決之結果，爰不
    逐一論列，附此敘明。
九、據上論結，本件上訴為一部有理由、一部無理由，爰判決如
    主文。　　　
中　　華　　民　　國　　111 　年　　3 　　月　　29　　日
                    民事第二十四庭
                        審判長法  官  胡宏文
                              法  官  陳筱蓉
                              法  官  楊雅清
正本係照原本作成。
被上訴人不得上訴。
上訴人如不服本判決，應於收受送達後20日內向本院提出上訴書
狀，其未表明上訴理由者，應於提出上訴後20日內向本院補提理
由書狀（均須按他造當事人之人數附繕本）上訴時應提出委任律
師或具有律師資格之人之委任狀；委任有律師資格者，另應附具
律師資格證書及釋明委任人與受任人有民事訴訟法第466 條之1
第1項但書或第2項所定關係之釋明文書影本。如委任律師提起上
訴者，應一併繳納上訴審裁判費。
中　　華　　民　　國　　111 　年　　3 　　月　　29　　日
　　　　　　　　　　　    　　書記官  陳惠娟